臺灣高等法院刑事裁定　　　　　　　　 96年度毒抗字第415號
抗　告　人
即　被　告　甲○○
　　　　　　　　　　（現於臺灣桃園看守所勒戒所勒戒中）
上列抗告人，因毒品危害防制條例案件，不服臺灣桃園地方法院
中華民國96年10月8 日裁定（96年度毒聲字第1250號），提起抗
告，本院裁定如下：
    主  文
抗告駁回。
    理  由
一、本件原裁定以：
(一)檢察官聲請意旨略以：被告因施用毒品，經依彰化地方法院
    95年度毒聲字第674 號裁定，送臺灣桃園看守所附設勒戒處
    所觀察、勒戒後，認有繼續施用毒品傾向，有聲請人所附臺
    灣桃園看守所附設勒戒處所96年9 月28日之「有無繼續施用
    毒品傾向評估標準紀錄表」足證，聲請將被告送強制戒治。
(二)按，施用毒品，或得視為自傷行為，然其影響施用者之中樞
    神經系統，導致神智不清，產生心理上及生理上之依賴性，
    積習成癮，禁斷困難，輕則個人沈淪、家庭破毀，失去正常
    生活及工作能力，成為家庭或社會之負擔；重則可能與其他
    犯罪行為相結合，滋生重大刑事案件，惡化治安，嚴重損及
    公益。鑒於煙毒對國計民生所造成之戕害，立法者自得採取
    必要手段，於抽象危險階段即以刑罰規範，對施用毒品者之
    人身自由為適當限制。即使未按行為人是否業已成癮為類型
    化之區分，就行為對法益危害之程度亦未盡顧及，但究其目
    的，無非在運用刑罰之一般預防功能以嚇阻毒品之施用，補
    偏救弊，導正社會於頹廢，於憲法第八條、第二十三條規定
    並無牴觸。且毒品危害防制條例已按毒品之危害性加以分級
    ，並就施用毒品為初犯、再犯或三犯以上，區分為不同之行
    為型態而予不同之法律效果，並施予勒戒、戒治、保護管束
    等保安處分措施；對於初犯及再犯經勒戒而無繼續施用毒品
    傾向者，改採除刑不除罪，已更能符合首揭意旨。釋字第五
    四四號解釋理由書意旨參見。是本條例對吸用毒品自戕身心
    之犯罪人，在不違反憲法比例原則的要求下，兼有以病患身
    份對待之立法，除規定對施用毒品之被告應送勒戒處所觀察
    、勒戒（期間不得逾二月）外，如仍有繼續施用毒品之傾向
    者，並應令入戒治處所強制戒治（其期間為六個月以上，至
    無繼續強制戒治之必要為止。但最長不得逾一年）。如認受
    觀察、勒戒人無用毒品傾向者，或強制戒治期滿者，應即釋
    放，並為不起訴之處分或由少年法院（庭）為不付審理之裁
    定。毒品危害防制條例第20條第1項、第2項、第23條第1 項
    意旨參見。其立法目的即在使施用毒品之被告能戒除毒品之
    侵害，待戒除施用毒品者的需求後，毒品交易的市場自然根
    絕，徹底防制毒品危害國人身心健康，以實踐現代福利國家
    對人民生存照顧之義務。
(三)被告因施用第一級、第二級毒品案件，經法院以95年度毒聲
    字第674 號裁定送臺灣桃園看守所附設勒戒處所觀察、勒戒
    後，認有繼續施用毒品之傾向，有聲請人所附臺灣桃園看守
    所附設勒戒處所96年9月28日桃所衛字第0961305102之3號函
    ，及該函所附之「有無繼續施用毒品傾向評估標準紀錄表」
    一件在卷足證，是除形式上觀察有顯然違法，或本案觀察、
    勒戒結果有顯然與事件無關之考量而為此決定，或有違憲法
    平等原則之情形外，基於高度專業性、屬人性之裁量或判斷
    餘地，本院應尊重觀察、勒戒機關所為之專業裁量判斷，惟
    相關機關應提供更多之專業判斷資料予聲請人於聲請時附卷
    ，供本院為基本之形式上判斷，方更妥適，附此敘明。聲請
    人因而聲請依毒品危害防制條例第20條第2 項之規定，聲請
    將被告送戒治處所強制戒治，尚無不合，應予准許。
二、抗告意旨略以：被告因尚有殘刑6年8月須執行，如以短期觀
    察勒戒之期間，即評估認被告須強制戒治，其準確性有待商
    議云云，惟查，被告經觀察勒戒後，因有繼續施用毒品傾向
    ，此有上開證明書可稽，則原審上開諭知，即無不合。況且
    ，勒戒所係依同一標準，就所有受勒戒者適用同一標準，作
    成有無繼續施用傾向之證明，抗告人未舉證證明該證明書有
    何不實或虛假，徒以時間短暫或尚有殘刑，而指摘該證明書
    不可採，自難遽採。此外，卷內別無客觀事證可佐，是本件
    抗告核為無理由，自應予駁回。
據上論結，應依刑事訴訟法第412條，裁定如主文。
中　　華　　民　　國　　96　　年　　11　　月　　6 　　日
                  刑事第十四庭審判長法　官  陳志洋
                                    法　官  沈宜生
                                    法  官  蔡聰明
以上正本證明與原本無異。
不得再抗告。
                                    書記官  陳建邦
中　　華　　民　　國　　96　　年　　11　　月　　8 　　日
